【裁判字號】    95,台上,1399
【裁判日期】    950630
【裁判案由】    損害賠償
【裁判全文】
最高法院民事判決            九十五年度台上字第一三九九號
    上  訴  人  甲○○
                        樓
    訴訟代理人  林永頌律師
                楊淑玲律師
                施穎弘律師
    被 上訴 人  中華電信股份有限公司
    法定代理人  乙○○
    訴訟代理人  張玉希律師
上列當事人間請求損害賠償事件，上訴人對於中華民國九十三年
四月二十日台灣高等法院第二審判決（九十二年度勞上字第一七
號），提起上訴，本院判決如下：
    主  文
上訴駁回。
第三審訴訟費用由上訴人負擔。
    理  由
本件上訴人主張：伊為被上訴人員工，原任電話查修等外勤工作
，負責至電話故障之用戶處查修電話之內外線、電話機、保安器
及電纜（即終端箱）。被上訴人前身即交通部電信總局（下稱電
信總局）本應依民國七十二年六月二十七日修正公布之勞工安全
衛生設施規則第二百六十六條、第二百六十八條至第二百七十條
之規定，提供伊安全之工作環境及防護設施，詎其竟疏未為之，
使伊先後於七十九年三月十九日及八十二年十一月二十九日，經
指派至台北縣新店市○○路○段六七巷七號及台北縣新店市○○
街二四號二樓進行電話線路之查修工作時，因電信總局將保安器
及終端箱設置於用戶外牆遮雨棚上方，離地至少二公尺以上之危
險處所，且未依法設置適當強度之圍欄、握把、覆蓋等防護措施
，或於屋架上設置適當強度之踏板或安全護網，亦未提供寬度三
十公分以上有足夠強度、有防止滑溜或其他防止轉動之必要設備
之移動梯供伊使用，致伊於工作中分別因竹梯滑動，及所踩踏之
遮雨棚石棉瓦斷裂，身體失去重心，而自高處跌落地面，分別受
有第一節腰椎壓迫性骨折及頭部外傷合併左顱腦等二次傷害，電
信總局顯已構成侵權行為及債務不履行之不完全給付，對於伊因
此所受之醫療費用支出、增加生活必須之支出、減少勞動能力、
精神上痛苦等損害，應負損害賠償責任，而被上訴人已承受電信
總局就經營上之一切權利義務，即應就伊所受之上開損害，負損
害賠償責任。伊已於八十九年四月十二日以存證信函請求被上訴
人賠償等情，爰依侵權行為法則及修正前民法第二百二十七條不
完全給付之規定，求為命被上訴人給付伊新台幣（下同）二百八
十九萬三千七百四十四元及加計自八十九年四月十四日起算法定
遲延利息之判決。
被上訴人則以：上訴人本於侵權行為法則，請求伊賠償損害部分
，已罹於時效，不得再為請求。又用戶住宅之實際情狀，電信總
局並無從知悉，端賴上訴人之查報，上訴人疏未依規定對於不良
設施先行向電信總局報告改善，而自行維修，導致跌倒，自不可
歸責於電信總局，亦難認電信總局有何過失或債務不履行。況上
開八十二年之事故已由電信總局依據「電信機構意外事故處理與
鑑定原則」給付上訴人慰問金一萬元及醫療費用四萬零二百十四
元，上訴人不得再請求給付。且上訴人所主張受損害之金額亦與
事實不符，其所受之殘疾亦與上開二次事故無關等語，資為抗辯
。
原審依審理之結果，以：查電信總局係於八十五年七月一日將其
有關電信事業之經營，依電信法第三十條及中華電信股份有限公
司條例規定，改制設立由被上訴人為之，故除涉及公權力事務之
事項外，改制前之電信總局所轄北區、中區、南區、國際及長途
等管理局之有關電信事業經營之權利義務，原則上均由被上訴人
概括承受並繼續經營。且基於人事管理及權利義務一致性之原則
，有關電信總局改制前原任用「公務員兼具勞工身分」員工之職
業傷害事故處理事項，亦隨同人員移轉至改制後隸屬之機關概括
承受辦理。上訴人主張其為被上訴人員工，原任電話查修等外勤
工作，於七十九年三月十九日及八十二年十一月二十九日，經被
上訴人前身電信總局指派至台北縣新店市○○路○段六七巷七號
及台北縣新店市○○街二四號二樓進行電話線路之查修工作時，
分別因竹梯滑動及所踩踏之遮雨棚石棉瓦邊緣斷裂，致身體失去
重心，而自高處跌落地面等事實，業據其提出七十九年三月二十
四日電信局工務段機線工作人員傷害報告表、八十二年十二月十
八日台灣北區電信管理局雙和局二線中心三股員工傷害報告表為
證，復為被上訴人所不爭執，堪信上訴人此部分主張為真實。按
侵權行為所生之損害賠償請求權，自請求權人知有損害及賠償義
務人起，二年間不行使而消滅，民法第一百九十七條第一項定有
明文。上訴人主張之侵權行為之事實係分別發生於七十九年三月
十九日及八十二年十一月二十九日，惟上訴人遲至八十九年五月
十二日始提起本件訴訟，顯已逾二年之請求權時效期間，被上訴
人所為時效之抗辯，應屬可採，上訴人依侵權行為法則請求被上
訴人負損害賠償責任，即屬無據。次按債務人不為給付或不為完
全之給付者，債權人得請求損害賠償，八十八年四月二十一日修
正前民法第二百二十七條固定有明文。惟債務人如得證明該項不
完全給付造成債權人損害，係不可歸責於債務人時，亦得免責。
查電信總局於七十九年間及八十二年間固有依勞工安全衛生設施
規則之規定，提供勞工安全衛生之工作環境之義務。惟當時電信
總局關於電話用戶住處附近保安器及終端箱之設置，並非其對上
訴人本於僱傭契約所應負之給付義務，而係其對用戶本於其雙方
間供話契約之給付義務。至電信總局本於其與上訴人間之僱傭契
約所應對上訴人提供之保護義務，係於上訴人依僱傭契約提出勞
務給付時，提供上訴人安全衛生之施工設施。電信總局究應提供
如何之安全施工設施，尚因各該電話用戶之住所環境不同，及保
安器及終端箱裝置位置之不同，而有所差異。參以一般保安器及
終端箱並非設於電信總局或被上訴人公司內之工作場所，保安器
及終端箱復為數甚眾，亦非個個均需時時查修，自難認電信總局
或被上訴人自始即有在保安器及終端箱周圍固定構築施工架等工
作台、護欄、踏板或安全護網等之必要。再者，部分保安器及終
端箱復設置於用戶建物上如外牆等處，未經用戶同意，電信總局
或被上訴人公司無從於保安器、終端箱周圍固定構築上開設施。
且在用戶端，用戶加設圍牆、遮雨棚、石棉瓦浪板等設施，乃事
所常見，縱認電信總局或被上訴人設有勞工安全衛生管理人員或
班長，亦難期待電信總局或被上訴人得於事前全盤知悉各用戶所
在之環境，遑論用戶報修情況多端，件數非少，故電信總局依線
路工作安全守則１－４甲規定（按上開線路工作安全守則係由台
灣電信管理局所制定，該局於七十年間改組為台灣北【中、南】
區電信管理局，並於八十五年間改制為被上訴人中華電信股份有
限公司台灣北區電信分公司），備置有不良線路改善管制單、不
良線路改善通知單供查修人員使用。其於七十二年線路作業手冊
亦規定上訴人如於工作中發現不安全情況，即應填具不良線路設
備請修通知單。足徵電信總局依僱傭契約所須提供上訴人之保護
措施，事實上均須仰賴上訴人之協力，即須由上訴人於電路查修
工作時，依查修處所之現實情況，據實呈報，電信總局始得憑以
提供符合上訴人施工安全衛生之工作及保護設備，且審酌上開報
修情況多端，難以預期等情，亦應認電信總局上開規定符合該事
業單位就此部分工作內容之特性，實難期電信總局或被上訴人於
現實上未經員工如上訴人之協力義務，即均有為如此給付義務之
可能。上訴人於七十九年間及八十二年間，既可得在查修現場發
現保安器及終端箱設置位置較高、用戶加設石棉瓦雨棚，非架設
適當施工架、護網等安全衛生措施，恐有墜落之危險等情狀，卻
未依規定填具不良線路改善通知單或以其他方式反應，通知電信
總局為適當之處置，以盡其協力義務，反逕自進行查修，電信總
局自無從知悉上情，並依規定在上開現場提供適當之安全保護設
備供上訴人使用，即不足認電信總局有何監督不週或不完全給付
之情事。雖上訴人主張其曾以口頭向主管陳報，惟為被上訴人所
否認，上訴人復未能就此舉證以實其說，自不足取。從而，縱認
電信總局於七十九年間及八十二年間上訴人發生工作事故時，未
於工作現場提供安全防護設施，惟既係上訴人未據實通報，未盡
其協力義務所致，自屬不可歸責於電信總局，難認其應負不完全
給付債務不履行之損害賠償責任，被上訴人為電信總局之後手，
亦毋庸負不完全給付之責。上訴人依侵權行為法律關係及修正前
民法第二百二十七條不完全給付之規定，請求被上訴人賠償二百
八十九萬三千七百四十四元，及加計自八十九年四月十四日起算
法定遲延利息，洵屬無據，不應准許等詞，並說明上訴人其餘主
張為不足採之理由，因而維持第一審所為上訴人敗訴之判決，駁
回其上訴，經核於法並無違背。
查原判決理由所援引安全衛生工作守則第十七條：「查修人員發
現任何不安全或不衛生之狀況，能自行改善者應立即改善，若情
況嚴重或不能自己改善者，應立即報告主管或有關單位處理。」
，其內容核與台灣北區電信管理局安全衛生工作守則第十七條規
定：「積堆物料有崩塌或掉落之虞時，禁止閒人進入於該等場所
。」（原審卷一第二八頁）不符，且與本件情節無關。原判決援
引該條文內容雖欠妥適，惟被上訴人之線路工作安全守則已於１
－４甲規定「線路工作人員發現不安全之設備或工具，不安全之
方法或情況，應立即通知有關主管或人員，請其改善。」，及於
４－16規定「發現有不全設備、工具或環境時，應立即提醒同仁
及報告主管，務使不致引起本身或他人受傷及導致設備損害。」
（一審卷二三六、二三八頁）。原審認定電信總局依僱傭契約所
須提供予上訴人之保護措施，事實上均須仰賴上訴人之協力，即
須由上訴人於電路查修工作時，依查修處所之現實情況，據實呈
報，電信總局始得憑以提供符合上訴人施工安全衛生之工作及保
護設備等情，自無不當。原判決援引上開安全衛生工作守則第十
七條雖欠妥適，惟不影響本件判決之結果。上訴論旨，就原審取
捨證據及認定事實之職權行使，指摘原判決不當，求予廢棄，非
有理由。
據上論結，本件上訴為無理由。依民事訴訟法第四百八十一條、
第四百四十九條第一項、第七十八條，判決如主文。
中    華    民    國  九十五  年    六    月   三十   日
                      最高法院民事第三庭
                          審判長法官  吳  正  一
                                法官  劉  福  聲
                                法官  黃  義  豐
                                法官  簡  清  忠
                                法官  謝  正  勝
      本件正本證明與原本無異
                                      書  記  官
中    華    民    國  九十五  年    七    月   十二   日
                                                  Ｒ


司法院資訊處製作；財團法人民間司法改革基金會備份。
